臺灣高等法院刑事判決　　　　　　　　96年度上訴字第1524號
上　訴　人
即　被　告　戊○○
上列上訴人因詐欺案件，不服臺灣士林地方法院95年度訴字第62
4號，中華民國96年2月13日第一審判決（起訴案號：臺灣士林地
方法院檢察署95年度偵字第5347號，併辦案號：臺灣板橋地方法
院檢察署95年度偵字第4386號、第7063號），提起上訴，本院判
決如下：
    主  文
原判決撤銷。
戊○○幫助連續意圖為自己不法所有，以詐術使人將本人之物交
付，處有期徒刑捌月，減為有期徒刑肆月，如易科罰金以銀元
佰元即新臺幣玖佰元折算壹日。
    事  實
一、戊○○見報紙分類廣告，得知可藉由出售金融機構帳戶換取
    現金使用，且可預見金融帳戶提供他人使用，將幫助他人實
    施詐欺犯罪，竟仍起意販賣金融帳戶以謀利，於民國（下同
    ）94年5月5日，其知悉友人鄭雅丰（另由臺灣臺南地方法院
    以95度簡字第2719號判處有期徒刑 5月確定）缺錢花用，遂
    告知鄭雅丰上情，鄭雅丰見有利可圖，亦有意出售其金融帳
    戶，戊○○即基於縱他人以其金融帳戶實施詐欺，亦不違其
    本意之幫助詐欺及幫助他人幫助詐欺之犯意，先依報紙刊載
    廣告，以電話聯繫年籍不詳、綽號「兄仔」之成年男子，與
    該男子相約在臺北縣新莊市○○路○○路咖啡店見面，並偕
    同鄭雅丰前往，由鄭雅丰將其於新竹國際商業銀行蘆洲分行
    帳號00000000000號、上海商業儲蓄銀行蘆洲分行帳號
    00000000000000號、誠泰商業銀行蘆洲分行帳號
    0000000000000號帳戶，以及臺灣中小企業銀行帳號
    00000000000號、中國信託銀行帳號 000000000000號、中華
    郵政蘆洲郵局局號000000-0帳號000000-0號、臺灣土地銀行
    （帳號不詳）等帳戶之存摺、提款卡及密碼，以新台幣（下
    同）2000元至4000元不等之代價，售予「兄仔」使用，其中
    中華郵政帳戶售價4000元，新竹國際商業銀行蘆洲分行帳戶
    售價2000元，其餘銀行帳戶售價均為3000元，總計獲利
     21000元，幫助該詐欺集團從事犯罪；戊○○則同時將其所
    有於95年5月5日於中國信託商業銀行士林分行開戶帳號為
    000000000000000號帳戶及第一商業銀行長泰分行帳號
    00000000000號帳戶之存摺、提款卡，以不詳之代價出售予
    「兄仔」之成年男子使用，嗣該「兄仔」之成年男子與其他
    成員組成詐騙集團，並連續為下列詐騙行為：
（一）於94年5 月7 日，該集團在雅虎奇摩拍賣網站上，寄發假
      得標信件，致辛○○誤以為是真實賣家所寄發之電子郵件
      ，因而陷於錯誤，於同日晚間11時40分許，匯款4300元至
      戊○○前揭中國信託商業銀行士林分行帳戶內，嗣因辛○○接到真實賣家來電，始知受騙，辛○○於得知受騙後，
      立即報警並通知前揭中國信託商業銀行勿將款項轉入戊○○上開帳戶內，始未受有損失。
（二）於同年5 月13日，因丁○○以網路登錄奇摩拍賣網站標購
      手錶1 支，復於同年月14日該詐騙集團某成員自福建熱線
      網路公司之222.76.152.218IP位址，以帳號aaswaasd登錄
      奇摩電子郵件網站，寄發電子郵件佯稱丁○○已標購得手
      錶1 支為餌，致使丁○○陷於錯誤，遂依照電子郵件之指
      示，於同年月15日0 時10分許，依該成員指示在臺南市○○路31號中國信託提款機操作，並匯款4300元至新竹國際
      商業銀行蘆洲分行帳號00000000000 號鄭雅丰帳戶內。嗣
      經丁○○收到奇摩拍賣網站賣家之匯款電子郵件發覺有異
      ，始報警究辦。
（三）於同年5 月13日，因丙○○以網路登錄奇摩拍賣網站標購
      美國西屋小冰箱，該詐騙集團某成員寄發電子郵件佯稱賣
      家且丙○○已標得該物品為餌，致使丙○○陷於錯誤，遂
      依照電子郵件之指示，於同日9 時5 分許，依該成員指示
      在高雄縣延平一路78之1 號中國信託提款機操作，並匯款
      4500元至誠泰商業銀行蘆洲分行帳號0000000000000000號
      鄭雅丰帳戶內。嗣經丙○○匯款後寄電子郵件給賣家，賣
      家回覆並未收到匯款發覺有異，始報警究辦。
（四）於同年5 月13日，因乙○○以網路登錄奇摩拍賣網站標購
      Louis Vuitton Papillon圓筒包所附之小圓筒，該詐騙集
      團某成員寄發電子郵件佯稱乙○○已標得該物品為餌，致
      使乙○○陷於錯誤，遂依照電子郵件之指示，於同日依該
      成員指示匯款4800元至上海商業儲蓄銀行蘆洲分行帳號32
      ─20300─0000000號鄭雅丰帳戶內。嗣因乙○○並未拿到
      購買物品發覺有異，始報警究辦。
（五）於同年5 月14日，因己○○以網路登錄奇摩拍賣網站標購
      物品，該詐騙集團某成員寄發電子郵件佯稱己○○已標得
      該物品為餌，致使己○○陷於錯誤，遂依照電子郵件之指
      示，於同日晚間10時17分許，依該成員指示在臺中縣外埔
      鄉○○村○○路482 巷43弄29號提款機操作，並匯款2800
      元至新竹國際商業銀行蘆洲分行帳號00000000000 號鄭雅
      丰帳戶內。嗣經己○○匯款後寄電子郵件給原賣家，賣家
      回覆並未以電子郵件通知轉帳，後發覺有異，始報警究辦
      。
（六）於同年5 月15日，因庚○○以網路登錄奇摩拍賣網站標購
      viewsonic 專業繪圖螢幕CRT ，該詐騙集團某成員寄發電
      子郵件佯稱庚○○已標得該物品為餌，惟庚○○發現該成
      員所使用之網路代號IIuuiiiyu、銀行代號011、以及銀行
      帳號00000000000000，均與原賣家所提供者不同，懷疑是
      網路劫標，而未依照電子郵件之指示匯款，並報警究辦，
      致該詐騙集團詐欺未遂。
（七）於同年5 月17日，該集團在在雅虎奇摩拍賣網站上，寄發
      假得標信件，致甲○○誤以為是真實賣家所寄發之電子郵
      件，因而陷於錯誤，於同日下午1 時48分許，匯款2800元
      至戊○○前揭第一商業銀行長泰分行帳戶內，嗣因甲○○
      與真實賣家聯絡後，始知受騙。
二、案經臺灣臺南地方法院檢察署檢察官自動檢舉後，報請臺灣
　　高等法院檢察署檢察長令轉臺灣士林地方法院檢察署偵查聲
    請簡易判決處刑，及臺灣板橋地方法院檢察署函請併案審理
    （原審改依通常程序審理）。
    理  由
一、按被告以外之人於審判外之言詞或書面陳述，除法律有規定
    者外，不得作為證據；又被告以外之人於審判外之陳述，雖
    不符合同法第159條之1至第159條之4之規定，但經當事人於
    審判程序同意作為證據，法院審酌該言詞陳述或書面陳述作
    成時之情況，認為適當者，亦得為證據。當事人、代理人或
    辯護人於法院調查證據時，知有第159條第1項不得為證據之
    情形，而未於言詞辯論終結前聲明異議者，視為有前項之同
    意，刑事訴訟法第159條第1項及第159條之5分別定有明文。
    查本判決下列所引用之各該被告以外之人於審判外之陳述（
    包含書面陳述），雖屬傳聞證據，惟當事人於原審準備程序
    及審判期日中均表示同意作為證據方法而不予爭執，且迄至
    言詞辯論終結前亦未再聲明異議，本院審酌上開證據資料製
    作時之情況，尚無違法不當及證明力明顯過低之瑕疵，亦認
    為以之作為證據應屬適當，故揆諸前開規定，爰逕依刑事訴
    訟法第159條之5規定，認前揭證據資料均有證據能力，先予
    敘明。
二、上訴人即被告戊○○經傳未到，其於原審固承認見報紙分類
    廣告後，幫鄭雅丰打電話聯繫年籍不詳、綽號「兄仔」之成
    年男子，由鄭雅丰將其於新竹國際商業銀行蘆洲分行帳號
    00000000000號、上海商業儲蓄銀行蘆洲分行帳號
    00000000000000號、誠泰商業銀行蘆洲分行帳號
    0000000000000 號帳戶之存摺、提款卡及密碼，以2000元至
    4000元不等之代價，售予「兄仔」使用之幫助幫助詐欺犯行
    ，惟辯稱：伊自己所有之銀行帳戶並未一起出售，伊雖然有
    意圖一起出售，但是並沒有賣，上開銀行帳戶應該是住旅館
    時遺失的云云。惟查：
（一）被告戊○○上開幫助鄭雅丰出售金融機構帳戶以幫助幫助
      詐欺之犯罪事實，除據其供承不諱外，並迭據證人鄭雅丰
      於警詢及偵查中證述甚詳，證人鄭雅丰於警詢中證述：因
      為伊朋友戊○○看報紙廣告，告知伊銀行帳戶可以賣錢，
      所以戊○○及伊均將帳號賣給綽號「兄仔」之男子，由戊○○以電話聯絡「兄仔」，約定在台北縣新莊市新路附近
      一家網咖裡將帳戶賣給綽號「兄仔」等語（見臺南縣警察
      局永康分局刑案偵查卷宗第3頁，94年 7月12日警詢筆錄）
      ，又稱：伊是透過戊○○認識該名綽號「兄仔」之男子，
      均是由戊○○聯絡「兄仔」，約定交易時間、地點，由伊
      持帳戶與「兄仔」交易，交易時戊○○均在伊身邊，每本
      帳戶賣4000元至2000元不等之價錢等語（見臺南縣警察局
      永康分局刑案偵查卷宗第2頁、第3頁，94年10月 4日警詢
      筆錄），於偵查中並以證人身分結證稱：當時戊○○問伊
      要不要賣帳戶，因為他自己看報紙也有賣，伊答應後，是
      戊○○去聯絡對方，也決定賣帳戶之時間及地點，當時是
      約在新莊市一家網咖店內；戊○○因為知道伊缺錢，所以
      問伊要不要以賣帳戶方式換錢，戊○○只是居間聯繫幫助
      伊賺錢而已等語（見95年度他字第 721號卷第17頁）。鄭
      雅丰（在被告戊○○引介下）出售予詐騙集團，綽號「兄
      仔」男子等使用之金融帳戶計有：新竹國際商業銀行蘆洲
      分行帳號 00000000000號帳戶（為警察機關通報警示帳戶
      ，經查詢刑事警察局人頭帳戶資料庫，計有 1名被害人己○○）、上海商業儲蓄銀行蘆洲分行帳號00000000000000
      號帳戶（為警察機關通報警示帳戶，經查詢刑事警察局人
      頭帳戶資料庫，計有乙○○、庚○○等兩名被害人）、誠
      泰商業銀行蘆洲分行帳號0000000000000 號帳戶（為警察
      機關通報警示帳戶，經查詢刑事警察局人頭帳戶資料庫，
      計有1名被害人丙○○）、臺灣中小企業銀行帳號
      00000000000號帳戶（係警示帳戶，惟經查詢刑事警察局
      人頭帳戶資料庫，無被害人資料）、中國信託銀行帳號
      000000000000號帳戶（係銀行同業所發佈警示帳戶，非警
      察機關依據民眾報案所設立警示帳戶，查詢刑事警察局人
      頭帳戶資料庫，無被害人資料）、中華郵政蘆洲郵局局號
      000000-0帳號000000-0號帳戶（係警示帳戶，惟經查詢刑
      事警察局人頭帳戶資料庫，無被害人資料）、臺灣土地銀
      行帳戶（非警示帳戶不提供資料）等，此為鄭雅丰所自承
      （見台南縣警察局永康分局刑案偵查卷94年10月 4日警詢
      筆錄），並有鄭雅丰帳戶資料清查結果清冊（見94年核交
      字第995號偵查卷第4頁）、上海商業儲蓄銀行蘆洲分行帳
      號00000000000000號帳戶存摺存款帳卡、誠泰商業銀行蘆
      洲分行帳號0000000000000 號帳戶存摺存款對帳單及存款
      帳戶存提交易明細表、中華郵政蘆洲郵局局號000000-0帳
      號000000-0號帳戶客戶歷史交易清單、中國信託銀行帳戶
      000000000000號帳戶開戶資料及帳戶歷史交易查詢表可稽
      （見台南縣警察局永康分局刑案偵查卷第35至41頁、第51
      至63頁、第65至67頁、第70至73頁）。另鄭雅丰出售該等
      金融帳戶之代價為：中華郵政帳戶售價4000元，新竹國際
      商業銀行蘆洲分行帳戶售價2000元，其餘銀行帳戶（即上
      海商業儲蓄銀行蘆洲分行帳戶、誠泰商業銀行蘆洲分行帳
      戶、臺灣中小企業銀行帳戶、中國信託銀行帳戶、臺灣土
      地銀行帳戶）售價均為3000元，共計 21000元（原審判決
      誤為 19000元），此為鄭雅丰所供述綦詳（見台南縣警察
      局永康分局刑案偵查卷94年10月4日警詢筆錄）。此外，
      復經被害人丙○○（見臺南縣警察局永康分局刑案偵查卷
      宗第7頁至第9頁，94年 5月17日警詢筆錄）、乙○○（見
      臺南縣警察局永康分局刑案偵查卷宗第10頁至第12頁，94
      年 5月17日警詢筆錄）、己○○（見臺南縣警察局永康分
      局刑案偵查卷宗第5頁、第6頁，94年 5月15日警詢筆錄）
      、庚○○（見臺南縣警察局永康分局刑案偵查卷宗第13頁
      至第14頁，94年 5月30日警詢筆錄）、丁○○（見臺南縣
      警察局永康分局刑案偵查卷宗第10頁至第13頁，94年5 月
      16日警詢筆錄）等人於警詢中及丁○○於偵查中（見台灣
      台南地方法院檢察署94年偵字第9786號卷第10頁）指述被
      詐騙並匯款入如事實欄所載鄭雅丰上開各該金融帳戶之情
      節甚詳，並有鄭雅丰上開新竹國際商業銀行蘆洲分行帳號
      00000000000號、上海商業儲蓄銀行蘆洲分行帳號
      00000000000000號、誠泰商業銀行蘆洲分行帳號
      0000000000000 號帳戶之開戶資料、交易明細表、被害人
      丁○○、己○○、丙○○、乙○○之自動櫃員機交易明細
      表各 1份、被害人丁○○、乙○○被詐騙之電子郵件列印
      資料、被害人庚○○與真實賣家之電子郵件內容及被詐騙
      電子郵件列印資料各 1份等附卷可稽，而證人鄭雅丰因出
      售金融機構帳戶供詐欺集團使用之幫助詐欺犯行，並經臺
      灣臺南地方法院以95度簡字第2719號判處有期徒刑 5月確
      定，有該判決書 1份在卷可稽，足徵被告之自白與事實相
      符，此部分事證明確，被告之犯行洵堪認定。
（二）訊據被告雖否認出售其上開中國信託商業銀行士林分行帳
      號000000000000000 號帳戶及第一商業銀行長泰分行帳號
      00000000000 號帳戶之存摺、提款卡供「兄仔」使用，並
      辯稱上情，惟查：被告確與鄭雅丰一同出售上開帳戶予「
      兄仔」使用之事實，業據證人鄭雅丰於警詢及偵查中證述
      甚詳，已如前述，且鄭雅丰於偵查中係以證人身分具結作
      證，衡情，其既已坦承所犯上情，其當無故意捏造不實情
      節誣陷被告，以自陷偽證重罪之必要，是其證詞應屬可採
      ；再被告對於上開第一商業銀行長泰分行帳戶究竟是否有
      遺失及在何時、何地遺失乙節，前後供述多有矛盾不符之
      處，於警詢中先供稱：該帳戶之存摺、提款卡印章，於93
      年底時，放在台北市○○區○○街493巷5弄8號5樓，但93
      年底搬至三重市租屋處時，就沒有再去看該存摺、提款卡
      及印章，之後又連續搬 3次家，直到被警查獲前都沒有再
      看過該銀行帳戶之存摺、提款卡印章；該銀行帳戶之存摺
      、提款卡、印章都沒有遺失或補發過等語（見95年 5月22
      日警詢筆錄第4頁、第5頁），於偵查中則稱：該帳戶沒有
      遺失過；伊存摺都放在家中，伊申請之第一銀行、中國信
      託、聯邦銀行等帳戶都集中放在一個包包，且包包放在家
      中，之後伊戒治，伊的東西都交由姐姐陸碧穎幫伊收走等
      語（見台灣板橋地方法院檢察署95年偵字第4386號卷第42
      頁），於原審訊問時先稱：可能去年搬家時弄丟等語（見
      原審95年6月30日準備程序筆錄第3頁）；後又改稱：當時
      伊另外有毒品案件去關，伊都住旅社，可能在住宿當中遺
      失等語（見原審95年11月15日審判筆錄第 2頁），是其供
      詞前後反覆，已顯見其臨訟飾詞矛盾之情，況被告係於94
      年9月11日至同11月8日在臺灣台北看守所附設勒戒處所執
      行觀察勒戒處分，於同年11月8日至95年7月31日於臺灣台
      北戒治及新店戒治所執行強制戒治處分，有本院被告在監
      在押全國紀錄表 1份在卷可憑，然本案被害人被詐騙時間
      為94年 5月間，是其供稱在戒治後上開銀行帳戶始由其姐
      姐收走乙節，顯屬無稽；再被告自承上開銀行帳戶迄今均
      未報案遺失或掛失，然該中國信託商業銀行士林分行帳戶
      係於94年5月5日開戶，於 2日後即5月7日即供不法集團使
      用並致被害人辛○○受騙匯款，是該帳戶若確有遺失，被
      告豈有未查覺且不加以掛失或報遺失之理，所辯實屬違常
      而不足採信。此外，復經被害人辛○○於警詢（見高雄市
      政府警察局三民分局第一分局刑案偵查卷宗第1頁至第2頁
      ，94年5月8日警詢筆錄，台灣桃園地方法院檢察署94偵字
      第 21636號卷第15頁至第16頁）、檢訊（見台灣桃園地方
      法院檢察署94年偵字第21636號卷第9頁至第10頁）、被害
      人甲○○於警詢（見台灣板橋地方法院檢察署95年偵字第
      4386號卷第6頁、第7頁）之指訴被詐騙並匯款入被告上開
      銀行帳戶之情節甚詳，復有上開中國信託商業銀行士林分
      行帳號 000000000000000號帳戶及第一商業銀行長泰分行
      帳號 00000000000號帳戶之開戶資料、交易明細表、被害
      人甲○○被詐騙之電子郵件列印資料、辛○○、甲○○自
      動櫃員機交易明細表等在卷可佐；而本件被告因否認犯行
      ，且證人鄭雅丰前揭證詞亦未明確證述被告出售上開銀行
      帳戶之時間，故未能確認被告之犯罪時間，惟本件被害人
      辛○○被詐騙時間為94年5月7日，被害人甲○○被詐騙時
      間為94年 5月17日，故被告出售其上開中國信託商業銀行
      帳戶之時間，應於94年5月7日之前，出售其上開第一商業
      銀行帳戶之時間，應於94年 5月17日之前，而被告上開中
      國信託商業銀行帳戶之開戶時間為94年5月5日，第一商業
      銀行帳戶之開戶時間為93年 3月11日，證人鄭雅丰出售其
      上開銀行帳戶之時間為94年5月5日，故認定被告打電話與
      「兄仔」約定販賣時間、地點後，於95年5月5日偕同證人
      鄭雅丰前往並與鄭雅丰同時出售渠 2人之銀行帳戶予「兄
      仔」使用，因屬想像競合犯關係（詳如後述），對被告最
      有利，故認定本件被告出售銀行帳戶之時間亦為94年5月5
      日。此部分被告之犯罪事證明確，犯行洵堪認定。至於被
      告聲請傳喚之證人鄭雅丰經原審傳、拘未著，且其於警詢
      、偵查中已證述明確，亦無傳訊之必要，附此敘明。
三、按被告行為後，94年2月2日修正公布之刑法已於95年7月1日
    生效施行，其中第2條第1項「行為後法律有變更者，適用行
    為時之法律。但行為後之法律有利於行為人者，適用最有利
    於行為人之法律」之規定，係規範行為後法律變更所生新、
    舊法律比較適用之準據法，並非刑法實體法律，自不生行為
    後法律變更之比較適用問題，故刑法修正施行後，應適用該
    修正後之第2條第1項之規定，依「從舊、從輕」之原則比較
    新、舊法律之適用。經查：
  (一)關於罰金刑：刑法第339 條第1 項詐欺取財罪，其法定刑有
    關罰金部分為（銀元）1000元以下罰金。查刑法分則編各罪
    所定罰金刑之貨幣單位原為銀元，修正前刑法第33條第5 款
    規定：「罰金：1 元（銀元）以上。」，而依罰金罰鍰提高
    標準條例規定，就72年6 月26日前修正之刑法部分條文罰金
    數額提高2 至10倍，其後修正者則不提高倍數，並依現行法
    規所定貨幣單位折算新臺幣條例規定，以銀元1 元折算新臺
    幣3元。修正後刑法第33條第5款規定：「罰金：新臺幣1000
    元以上，以百元計算之。」，刑法第33條第 5款所定罰金貨
    幣單位經修正為新臺幣後，刑法分則各罪所定罰金刑之貨幣
    單位亦應配合修正為新臺幣，為使刑法分則編各罪所定罰金
    之最高數額與刑法修正前趨於一致，乃增訂刑法施行法第 1
    條之1：「中華民國94年 1月7日刑法修正施行後，刑法分則
    編所定罰金之貨幣單位為新臺幣。94年1月7日刑法修正時，
    刑法分則編未修正之條文定有罰金者，自94年1月7日刑法修
    正施行後，就其所定數額提高為30倍。但72年6 月26日至94
    年1月7日新增或修正之條文，就其所定數額提高為 3倍。」
    。從而，刑法修正後刑法分則編各罪所定罰金刑之最高數額
    ，適用刑法施行法第1條之1之規定後，並無不同，即對被告
    並無有利或不利之情形；惟修正後刑法第33 條第5款所定罰
    金刑最低數額，較之修正前提高，自以修正前刑法第33條第
    5款規定有利於被告。
  (二)關於連續犯：修正前刑法第56條有關「連續數行為而犯同一
    之罪名者，以一罪論，但得加重其刑至二分之一」之連續犯
    規定，經修正刪除，此刪除雖非犯罪構成要件之變更，但顯
    已影響行為人刑罰之法律效果，自屬法律有變更，而刪除連
    續犯之規定後，被告所犯各罪均應依數罪併罰之規定分論併
    罰，是比較修正前、後法結果，自以適用較有利於被告之行
    為時法律即修正前法論以連續犯；而被告又係幫助犯，乃從
    屬於正犯而成立，按正犯之刑而處罰，故論以連續犯亦對其
    較為有利。
  (三)關於想像競合犯：刑法第55條關於想像競合犯之規定，修正
    後增列第55條但書，乃法理之明文化，非法律之變更，並無
    有利或不利之情形，自不生新舊法比較之問題，應依一般法
    律適用原則，適用裁判時法（最高法院95年度第21次刑事庭
    會議決議參照）。
  (四)關於易科罰金之折算標準：被告於犯罪時之刑法第41條第 1
    項前段規定：「犯最重本刑為 5年以下有期徒刑以下之刑之
    罪，而受 6個月以下有期徒刑或拘役之宣告，因身體、教育
    、職業或家庭之關係或其他正當事由，執行顯有困難者，得
    以1元以上3元以下折算一日，易科罰金。」又被告行為時之
    易科罰金折算標準，修正前罰金罰鍰提高標準條例第 2條前
    段（現已刪除）規定，就其原定數額提高為100倍折算1日，
    則本件被告行為時之易科罰金折算標準，最多應以銀元 300
    元折算1日，經折算為新臺幣後，最多應以新臺幣900元折算
    1 日。惟95年7月1日修正公布施行之刑法第41條第 1項前段
    規定：「犯最重本刑為 5年以下有期徒刑以下之刑之罪，而
    受 6個月以下有期徒刑或拘役之宣告，得以新台幣一千元、
    二千元或三千元折算一日，易科罰金。」比較修正前後之易
    科罰金折算標準，以95年7月1日修正公布施行前之規定，較
    有利於被告，則應依刑法第2條第1項前段規定，適用修正前
    之刑法第41條第1項前段及修正前罰金罰鍰提高標準條例第2
    條之規定，定其折算標準（最高法院96年台非字第58號判決
    意旨參照）。
四、按設定金融存款帳戶，事關存戶個人財產權益之保障，與存
    戶之印鑑章、提款卡結合，其專屬性、私密性更形提高，除
    非本人或與本人具密切之關係者，難認有何理由可自由流通
    使用該存摺、印章、提款卡，一般人亦均有應妥為保管存摺
    、印鑑章、提款卡，以防止被他人冒用之認識，縱有特殊情
    況偶有將存摺、印鑑章、提款卡交付他人之需，亦必深入瞭
    解其用途後再行提供以使用，恆係吾人日常生活經驗與事理
    ；且金融帳戶為個人理財之工具，申請開設金融帳戶並無任
    何特殊之限制，一般民眾皆可以存入最低開戶金額之方式申
    請開戶，一個人可以在不同之金融機構申請多數之存款帳戶
    使用，並無何困難，此乃眾所週知之事實，則依一般人之社
    會生活經驗，苟見非親非故之人不以自己名義申請開戶，反
    而以出價蒐購或租用之方式向他人蒐集金融機構帳戶供己使
    用，衡情當知悉蒐集金融帳戶者，係將所蒐集之帳戶用於從
    事財產犯罪。況觀諸現今社會上，詐騙者蒐購人頭帳戶，持
    以作為信貸、手機簡訊詐欺之事，常有所聞，出賣或出借帳
    戶予非親非故之人，受讓人係為從事財產犯罪，已屬一般人
    知曉之事。本件被告戊○○明知存摺、提款卡等有關個人財
    產、身分之物品，將淪落於不明人士手中，極易被利用為與
    財產有關之犯罪工具，竟願以不正當之對價，將其及鄭雅丰
    之存摺等物交付予與其於身分上不具密切關係之人，顯然對
    於該帳戶將作為不法使用，有所認知，是雖卷內事證並無積
    極證據證明被告知悉實施詐欺者將如何犯罪，而無法於本件
    認定被告有實施詐欺犯行之共同犯意聯絡，但被告既對金融
    帳戶交付他人使用，可能遭持以從事財產犯罪有所認知，其
    有幫助他人犯詐欺罪之意甚明。又按刑法上之幫助犯，係對
    於犯罪與正犯有共同之認識，而以幫助之意思，對於正犯資
    以助力，而未參與實施犯罪之行為者而言（最高法院75年度
    台上字第1509號、88年度台上字第1270號判決亦同此意旨）
    。是以，如未參與實施犯罪構成要件之行為，且係出於幫助
    之意思提供助力，即屬幫助犯，而非共同正犯；而對於幫助
    犯予以助力，使其易於實行幫助行為者，亦應成立犯罪，為
    幫助幫助犯。又按連續幫助與幫助連續原屬有別，如基於概
    括犯意，多次幫助他人犯罪，為連續幫助；如以一幫助行為
    ，幫助他人連續犯罪，則為幫助連續，就幫助犯言，僅有一
    次之犯罪行為（最高法院86年度台上字第5680號判決可資照
    ）。本件被告係基於幫助詐欺及幫助他人幫助詐欺之犯意，
    與鄭雅丰同時提供渠 2人所有之銀行存摺、印章交予詐騙集
    團成員之成年人，而該詐騙集團利用被告之幫助及其幫助鄭
    雅丰之幫助行為，基於意圖為自己不法之所有之概括犯意，
    連續多次施用詐術使如事實欄所載之被害人於錯誤，部分被
    害人因而多次匯款至被告及證人鄭雅丰所提供之上揭帳戶內
    ，屬時間緊接，且觸犯構成要件相同之罪名，該詐騙集團顯
    為詐欺既遂之連續犯（事實欄（一）、（六）所載之犯罪事
    實，屬詐欺未遂行為，與事實欄（二）、（三）、（四）、
    （五）所載之詐欺既遂行為，論以連續犯之詐欺既遂 1罪處
    斷），原聲請簡易判處刑書認被告係違反洗錢防制法第 9條
    第1項、刑法第30條第1項之幫助洗錢罪嫌，容有誤會，惟業
    經公訴檢察官當庭更正聲請法條如上（見原審96年 1月30日
    審判筆錄第 1頁），本於檢察一體原則，應以公訴檢察官到
    庭更正後之所犯法條，為聲請意旨所認應適用之法條，本院
    無庸另行更正聲請法條，附此敘明。而被告打電話予「兄仔
    」約定販賣之時間、地點後，偕同鄭雅丰前往並與鄭雅丰同
    時出售渠2人之銀行帳戶予「兄仔」使用，係1行為觸犯幫助
    詐欺及幫助幫助詐欺2罪名，為同種想像競合犯，應從1重論
    以幫助詐欺罪處斷，而被告出售其本人上開銀行帳戶之幫助
    詐欺犯行，雖未據起訴，惟此部分與前開聲請簡易判決處刑
    並經論罪科刑之部分，具有想像競合裁判上 1罪之關係，為
    聲請簡易判決處刑效力所及，本院自得併予審理；再被告之
    行為僅止於幫助，爰依刑法第30條第 2項之規定，按正犯之
    刑減輕之（94年2月2日修正公布、95年7月1日生效施行前之
    刑法第30條：「幫助他人犯罪者，為從犯。雖他人不知幫助
    之情者，亦同。從犯之處罰，得按正犯之刑減輕之。」，修
    正後為：「幫助他人實行犯罪行為者，為幫助犯。雖他人不
    知幫助之情者，亦同。幫助犯之處罰，得按正犯之刑減輕之
    。」，然此為法理之明文化，對被告不生影響，無新舊法比
    較問題，附此敘明）。
五、原審以被告戊○○所犯事證明確，予以論罪科刑，固非無見
    。惟查：中華民國96年罪犯減刑條例於96年7月4日公布，並
    自96年 7月16日施行，原審未及審酌，尚有未合。被告戊○○未具理由提起上訴，其上訴核無理由，惟原判決既有上開
    可議之處，自應由本院予以撤銷改判。爰審酌被告戊○○提
    供及幫助鄭雅丰提供渠 2人所有之金融帳戶存摺、提款卡予
    不法詐騙集團使用，所為已影響社會正常交易安全，增加被
    害人尋求救濟之困難，並使犯罪之追查趨於複雜，危害社會
    甚鉅，暨其犯罪動機、目的、手段、生活狀況、智識程度，
    及犯後部分坦承犯行，部分仍否認犯行，未見悔意等一切情
    狀，量處如主文所示之刑。又被告戊○○所為本件犯行，犯
    罪時間在96年 4月24日以前，所犯幫助詐欺罪，核與中華民
    國96年罪犯減刑條例第2條第1項第 3款之減刑條件相符，依
    法減為有期徒刑4月，並諭知易科罰金之折算標準。
六、被告戊○○經合法傳喚，無正當理由不到庭，爰不待其陳述
    ，逕行判決。
據上論斷，應依刑事訴訟法第369條第1項前段、第364條、第371
條、第299條第1項前段，刑法第2條第1項前段、第339條第1項、
第30條第2項、第55條，行為時即修正前刑法第56條、第41條第1
項，刑法施行法第1條之1，中華民國96年罪犯減刑條例第2條第1
項第3款、第7條、第9條，行為時罰金罰鍰提高標準條例第2條，
現行法規所定貨幣折算新臺幣條例第2條，判決如主文。
本案經檢察官羅榮乾到庭執行職務。
中　　華　　民　　國　　96　　年　　9 　　月　　21　　日
                  刑事第十四庭審判長法　官  陳志洋
                                    法　官  林秀鳳
                                    法　官  沈宜生
以上正本證明與原本無異。
如不服本判決，應於收受送達後十日內向本院提出上訴書狀，其
未敘述上訴之理由者並得於提起上訴後十日內向本院補提理由書
（均須按他造當事人之人數附繕本）。
                                    書記官  陳雅加
中　　華　　民　　國　　96　　年　　9 　　月　　21　　日
附錄：本案論罪科刑法條全文
刑法第339條第1項
意圖為自己或第三人不法之所有，以詐術使人將本人或第三人之
物交付者，處5 年以下有期徒刑、拘役或科或併科1 千元以下罰
金。
